【裁判字號】    95,上訴,165
【裁判日期】    950328
【裁判案由】    違反毒品危害防制條例
【裁判全文】
臺灣高等法院高雄分院刑事判決         95年度上訴字第165號
上  訴  人  臺灣高雄地方法院檢察署檢察官
被      告  乙○○
                    （現另案在高雄監獄執行中）
指定辯護人  本院公設辯護人  甲○○
上列上訴人因被告違反毒品危害防制條例案件，不服臺灣高雄地
方法院94年度訴字第984 號中華民國94年12月6 日第一審判決（
起訴案號：臺灣高雄地方法院檢察署94年度偵字第4411號），提
起上訴，本院判決如下：
    主  文
原判決撤銷。
乙○○共同連續販賣第一級毒品，處有期徒刑捌年。
扣案之海洛因貳小包（合計淨重零點壹玖公克、空包裝總重零點
參陸公克）沒收銷燬之，行動電話壹支（SIM 卡除外）沒收，販
賣毒品所得新台幣伍佰元沒收，如全部或一部不能沒收時以其財
產抵償之。
    事  實
一、乙○○於民國（以下同）80年間曾犯懲治盜匪條例罪，經最
    高法院判處無期徒刑褫奪公權終身確定，執行至91年8 月16
    日假釋出監，詎其仍不知悔改，明知海洛因，業經政府列為
    毒品危害防制條例第2 條第2 項第1 款之第一級毒品，不得
    非法販賣、轉讓，竟與綽號「阿即」之不詳姓名成年男子，
    共同基於販賣第一級毒品海洛因營利之犯意，由「阿即」者
    提供其所有0000000000號行動電話及海洛因，購買者打該支
    行動電話聯絡後，由乙○○交付所購海洛因，並於收取價金
    後再將錢轉交予「阿即」，嗣於94年2 月15日晚上6 時許，
    由潘清和以其家中00-0000000號電話向乙○○持用之前述00
    00000000號電話聯絡後，約在高雄縣大寮鄉○○路上「九久
    超商」前，以新台幣（以下同）500 元之代價，向乙○○購
    買第一級毒品海洛因1 小包；又於同年2 月16日下午1 時許
    ，潘清和又以其家中之00-0000000號電話與乙○○持用之00
    00000000號電話聯絡，以每小包500 元之代價，向乙○○購
    買第一級毒品海洛因1 小包，雙方約定在高雄縣大寮鄉○○
    路與快速道路橋下交付第一級毒品海洛，嗣乙○○前往該快
    速公路下時，因行跡可疑為警發覺尾隨，並在快速道路下之
    一間燒肉店前面上前盤查，此時適其行動電話響起，警員發
    現附近之潘清和也在打行動電話，而上前盤查潘清和，依潘
    清和之供述而當場查獲，並在乙○○身上扣得其欲供販賣之
    毒品海洛因2 小包（合計淨重0.19公克、空包裝總重0.36公
    克），及前述行動電話1 支。
二、案經高雄市政府警察局苓雅分局移送台灣高雄地方法院檢察
    署檢察官偵查起訴。
    理  由
一、訊之被告乙○○堅詞否認有何販賣第一級毒品海洛因犯行，
    辯稱：扣案之毒品係我自己要施用，當天是潘清和打電話給
    我，問明我欲前往查獲地點吃飯後，我一到現場旋即為警查
    獲，我認為潘清和係警察之線民，故意陷害我，我沒有販賣
    海洛因云云。惟查：
（一）上揭販賣毒品予潘清和之事實，業据被告乙○○於偵查中
      坦承：「（問：你是否有賣毒品給潘清和？）答：不是我
      要賣的，是我朋友綽號阿即要賣的」「（問：為何潘清和
      打電話跟你聯絡？）答：是阿即把扣案電話拿給我，他跟
      要買毒品的人說打這支電話找我，我會負責把毒品送給買
      毒品的人，買的人拿錢給我，我再拿給阿即」等語（見94
      年2 月6 日偵查筆錄，即偵查卷第6 頁）；被告乙○○於
      移送原審羈押訊問時亦坦承：「在檢察官處所供承的一切
      幫「阿即」販賣交付毒品海洛因的經過，都是我自願供出
      ，都是事實」「潘清和在1 、2 天前有向我購買過，94年
      2 月16日潘清和又打電話要買1 包500 元海洛因，我尚未
      交付給潘清和」等語不諱（見94年2 月16日原審訊問筆錄
      ，即原審聲羈卷第5 、6 頁）；核與証人潘清和於偵查中
      陳稱：「我是以家裏電話00-0000000號電話與被告的0000
      000000聯絡」「跟他買海洛因，以500 元購買」「（問：
      總共跟他買幾次？）答：總共2 次，第1 次是在查獲當天
      的前1 天2 月15日，以我家中電話聯絡上開手機，約在大
      寮路99超商前，以500 元買海洛因，量一點點而已，第2
      次就是被警方查獲那次」「我確定是他，因為我跟他交易
      過，所以我確定與電話中聲音相同」「因為當時警方上前
      盤問我是否在做毒品交易，我就直接自首跟被告買毒品，
      而且當場指認被告無誤」等語（見94年2 月23日偵查筆錄
      ，即偵查卷第20、21頁）；証人潘清和於原審仍陳稱：「
      （問：請詳述94年2 月16日與被告買毒品的情形？如何聯
      絡？）答：當天中午用上述的家中電話與被告聯絡，也是
      一樣問被告在哪裡，他跟我說到大寮高架橋下吃飯的地方
      ，我到達的時候，沒有看到被告，我又用手機打給被告，
      但他都沒有接，後來警方就上前來跟我查問，警察說我是
      否跟誰要作毒品交易，他有通聯紀錄，我就直接跟警察自
      首，警察要我到旁邊去看我要買毒品的人是否就是他抓的
      這個人，我看到警察抓的是被告就說對，接下來被告就由
      另外一位警察騎機車帶回警局，我是另外一位警察帶回去
      的」「跟他買2 次」「（問：你是否是警方的線民？）答
      ：不是」「（問：你去購買毒品，是否是你自己有毒癮需
      要使用，或警察叫你去跟被告買的？）答：我是因為自己
      身體上的疼痛，才吸食過2 次而已，不是警察叫我去買的
      」「（問：你當時購買毒品的對象，是否有在庭上？）答
      ：（轉頭）就是被告」等語相符（見94年8 月10日原審審
      判筆錄，即原審卷第143 、144 頁）；並經証人即查獲警
      員鄭仁國於原審亦陳稱：「當時我看到被告本人在高速公
      路下，行跡鬼鬼祟祟，我們就在後面尾隨，到鳳林路與快
      速道路燒肉店前面，我們就上前盤查，問他有沒有攜帶違
      禁物，他自己就拿出2 包毒品，這個時候，他的行動電話
      就響起來，我就看到有個人在燒肉店前等他，也是在講電
      話，之後我就盤查另外一個講電話的人，那個人就是潘清
      和，我問他要幹嘛，他說要找被告，我問他找被告作何事
      ，他說他要來跟被告買毒品」等語屬實（見94年6 月14日
      原審準備程序筆錄）；又証人潘清和家裏電話00-0000000
      號電話與被告乙○○使用之0000000000電話，於94年2 月
      15 日 、16日確有聯絡，此有中華電信公司通聯記錄可稽
      （見偵查卷第36頁）；並有在被告乙○○身上查到之海洛
      因2 小包及行動電話1 支扣案可資佐証，又該2 小包粉末
      經檢驗確係海洛因，復有法務部調查局94年5 月2 日調科
      壹字第220019794 號鑑定通知書可稽（見原審卷第53頁）
      ，又証人潘清和購買海洛因吸食，其尿液經檢驗有嗎啡陽
      性反應，此有高雄市立凱旋醫院94年3 月7 日編號
      00000000號尿液檢驗報告可憑（見原審卷第155 頁），是
      証人潘清和於偵查中之陳述並無顯不可信情事，依刑事訴
      訟法第159 條第2 項規定，証人潘清和於偵查中之陳述自
      亦得採為証据。
（二）被告乙○○雖辯稱潘清和是警方之線民，惟証人潘清和於
      原審陳稱：「（問：你是否警方之線民？）答：不是」等
      語（見原審卷第143 頁），証人即警員葉志盛於原審亦陳
      稱：潘清和不是線民等語（見原審卷第191 頁），是証人
      潘清和並非是警方之線民，應無故意陷害情事。又被告乙
      ○○另辯稱製作警訊筆錄時毒癮發作，雖証人即當時另案
      在派出所製作筆錄之証人丙○○於本院審理時陳稱：「我
      自己也是因為毒品案件在製作筆錄」「（問：當時被告是
      否毒癮發作？）答：被告是否毒癮發作我不知情，但看他
      不是很舒服」「我沒有看到警察打、罵他」等語（見95年
      3 月14日本院審判筆錄），惟警員葉志盛於原審陳稱：當
      時乙○○精神狀況良好，都沒有其他異狀等語（見原原審
      卷第192 頁），又被告乙○○在警訊筆錄之簽名筆勁清晰
      有力，此有被告乙○○在警訊筆錄之簽名可憑，是以警員
      葉志盛所稱當時乙○○精神狀況良好之陳述為可採，查獲
      當天被告乙○○應無毒癮發作之情形，其此處所辯自不足
      採。
    綜上所述，因被告乙○○在檢察官偵查時已自白是朋友綽號
    「阿即」要賣毒品，「阿即」把扣案電話拿給伊，他跟要買
    毒品的人說打這支電話找伊，伊會負責把毒品送給買毒品的
    人，買的人拿錢給伊，伊再拿給「阿即」等語；証人潘清和
    於原審亦指証被告乙○○是賣毒品者；証人即警員鄭仁國於
    原審亦稱被告乙○○在高速公路下，行跡鬼鬼祟祟，就在後
    面尾隨，到鳳林路與快速道路燒肉店前面，經上前盤查，適
    被告乙○○的行動電話響起，看到有個人即潘清和在附近等
    人，也是在講電話，乃上前盤查潘清和，潘清和說來跟被告
    乙○○買毒品，並在被告乙○○身上查獲2 小包毒品，電話
    通聯記錄也相符，足証被告乙○○確有販賣毒品情事，警員
    查獲過程亦無違法，事証明確，被告乙○○所辯係卸責之詞
    ，不足採信，其犯行已堪認定。
二、被告乙○○第一次販賣第一級毒品海洛因既遂，此部分核係
    犯毒品危害防制條例第4 條第第1 項之販賣第一級毒品罪；
    被告乙○○第2 次販賣第一級毒品尚未交付即被查獲，此部
    分核係犯毒品危害防制條例第4 條第6 項、第1 項之販賣第
    一級毒品未遂罪。被告乙○○與綽號「阿即」者間有犯意聯
    絡及行為分擔，係屬共同正犯。被告乙○○先後2 次販賣第
    一級毒品，1 次既遂，1 次未遂，時間緊接，反覆實施，顯
    係基於概括之犯意，所犯又係構成要件相同之罪，應依連續
    犯之規定論以販賣既遂一罪。被告乙○○所販賣毒品僅2 次
    ，每次1 小包為500 元，數量、所得均甚少，而販賣第一級
    毒品之法定本刑為死刑或無期徒刑，情輕法重，其犯罪情節
    衡諸本刑之刑度比較應屬尚堪憫恕，若處以法定本刑死刑、
    無期徒刑尚嫌過重，爰依刑法第59條規定減輕其刑。
三、原審不察，遽諭知無罪，尚有未洽，檢察官上訴指摘原判決
    不當，為有理由，自應予撤銷改判。審酌被告乙○○於80年
    間曾犯懲治盜匪條例罪，經最高法院判處無期徒刑褫奪公權
    終身確定，執行至91年8 月16日甫假釋出監不久，又再為本
    件販賣毒品海洛因行為，其販賣次數、數量均不多，共僅2
    小包，所得僅500 元等一切情狀，爰量處有期徒刑8 年。扣
    案之毒品海洛因2 小包（合計淨重0.19公克、空包裝總重0.
    36公克）並依毒品危害防制條例第18條第1 項前段宣告沒收
    銷燬之；又扣案之行動電話1 支，係綽號「阿即」者所有交
    付予被告乙○○供販賣毒品聯絡使用，此經被告乙○○於偵
    查中及94年2 月16日原審羈押訊問時陳明，該手機（SIM 卡
    除外）應依毒品危害防制條例第19條第1 項宣告沒收；又被
    告乙○○第1 次販賣毒品所得500 元，亦應依毒品危害防制
    條例第19條第1 項宣告沒收，如全部或一部不能沒收時並以
    其財產抵償之。
據上論結，應依刑事訴訟法第369 條第1 項前段、第364 條、第
299 條第1 項前段，毒品危害防制條例第4 條第1 項、第18條第
1 項前段、第19條第1 項，刑法第11條、第28條、第56條、第59
條，判決如主文。
本案經檢察官陳國全到庭執行職務。
中    華    民    國    95    年    3     月    28    日
                  刑事第六庭  審判長法  官  張盛喜
                                    法  官  李璧君
                                    法  官  范惠瑩
以上正本證明與原本無異。
如不服本判決應於收受本判決後10日內向本院提出上訴書狀，其
未敘述上訴理由者，並得於提起上訴後10日內向本院補提理由書
狀（均須按他造當事人之人數附繕本）「切勿逕送上級法院」。
中    華    民    國    95    年    3     月    28    日
                                    書記官  林明威
附錄本件判決論罪科刑法條：
毒品危害防制條例第4條第1 項
製造、運輸、販賣第一級毒品者，處死刑或無期徒刑；處無期徒
刑者，得併科新臺幣 1 千萬元以下罰金。


司法院資訊處製作；財團法人民間司法改革基金會備份。
